臺灣桃園地方法院刑事判決　　　　　　　93年度易字第1094號
公　訴　人　台灣桃園地方法院檢察署檢察官
被　　　告　甲○○　男　60歲.
上列被告因侵占案件，經檢察官提起公訴（92年度調偵字第434號）
，本院判決如下：
    主  文
甲○○連續意圖為自己不法之所有，而侵占所持有他人之物，處
有期徒刑拾月。
    事  實
一、甲○○因與益莊工程有限公司（下稱益莊公司）實際負責人
    兼股東乙○○為舊識友人，乃居間介紹益莊公司承包中國力
    霸股份有限公司子公司嘉莘企業股份有限公司（下稱嘉莘公
    司）位於新竹縣湖口社區○○○○○道路及活動中心停車場
    兒童遊戲場整地、挖填方及夯實），益莊公司旋與嘉莘公司
    於民國88年11月8 日簽訂上開工程合約書，工程總價新台幣
    （下同）155 萬元。嗣益莊公司在依約完成第一期工程進度
    時，益莊公司因念及甲○○與中國力霸股份有限公司副總經
    理高義應為表兄弟關係，領取工程款手續可能較為便捷，遂
    委由甲○○代表益莊公司向嘉莘公司領取該工程第一期工程
    款834,315 元之支票，甲○○在領得前揭工程款支票後，亦
    如數交付予益莊公司兌領完畢。嗣益莊公司又分別於89年4
    月21日、90年2 月13日、90年2 月14日將益莊公司所開立用
    以向嘉莘公司請領前開工程第二期款（447,200 元）、第三
    期款（183,234 元，嗣經嘉莘公司以施工不良折讓扣款128,
    310 元，是該期工程款僅支付54,924元）及 期末工程款（
    81,375 元）之 統一發票陸續交予甲○○向嘉莘公司請款，
    甲○○取得前開統一發票後亦均於當日（即統一發票發票日
    ）持向嘉莘公司請領前開各期工程款。惟在嘉莘公司撥款作
    業完成通知甲○○前去領取益莊公司上開各期工程款支票時
    ，甲○○因經濟困窘，週轉失靈，竟基於意圖為自己不法所
    有之概括犯意，連續將其於89年5 月2 日、90年3 月20日，
    代益莊公司所領取而持有之如附表所示之工程款支票，以變
    易為不法所有之意思，悉數侵占入己，其中第二期票款及第
    三期票款分別持向不知情之高義應及陳照彥貼現，期末工程
    票款則自行存入其設立之益桂土木工程行所有帳戶內兌領（
    均詳如附表所示），供己週轉之用。嗣乙○○因遲未領得向
    嘉莘公司請領之工程款，向甲○○查詢，甲○○均以尚未經
    嘉莘公司通知為由加以搪塞，乙○○再轉向嘉莘公司查詢，
    始知益莊公司之工程款支票早經甲○○領走並兌現完畢，而
    查知上情。
二、案經益莊公司代表人吳月嬌訴請臺灣桃園地方法院檢察署檢
    察官偵查起訴。
    理  由
一、訊據被告甲○○固坦承有向嘉莘公司領取益莊公司所有如附
    表所示之工程款支票三紙，均未交付予益莊公司，且分別經
    伊持向高義應、陳照彥貼現，及存入其所經營之益桂土木工
    程行兌領之事實，惟矢口否認有何侵占犯行，辯稱：第一張
    面額447,200 元支票，伊有告訴乙○○要拿去貼現，用來支
    付伊與乙○○合作之九二一工程之薪資；第二張面額54,924
    元支票，伊拿去跟陳照彥貼現，後來伊有將錢匯入吳月嬌帳
    戶；第三張面額81,375元支票，是益桂土木工程行領走，後
    來伊有將錢從聯邦銀行匯給吳月嬌云云。惟查：
  (一)上揭犯罪事實，業經證人即益莊公司代理人乙○○迭於偵查
    及本院審理時指訴綦詳，並經證人高義應、張清雲於偵查中
    證述屬實（見92年調偵字第434 號卷第49、81頁），且核與
    被告於偵查中坦認伊有將所領取益莊公司之工程票款先挪用
    他處，當初沒有跟益莊公司約定可將錢用至別處，伊會把錢
    還清等語相符（見上開偵查卷第15頁），且被告事後復應告
    訴人公司之要求，簽發面額分別為25萬元、25萬元、21萬18
    00元之本票各乙紙予告訴人公司，以清償所挪用之前開工程
    票款，嗣該三紙本票屆期未獲兌現，告訴人公司對被告提起
    本件侵占告訴後，被告復又於92年8 月6 日偵查時當庭給付
    面額分別為89,000元及57,750元之支票各乙紙予告訴人公司
    代理人乙○○收執以供清償等情，亦據證人乙○○指證明確
    ，並為被告坦認此情無訛（見本院卷附94年5 月31日審判筆
    錄），此外復有工程合約書影本1 份、統一發票影本3 紙、
    嘉莘公司付款簽收簿影本2 份、轉帳傳票影本2 份、營業人
    銷貨退回進貨退出或折讓證明單影本乙紙、存入保證金簽收
    單影本乙紙、工程保固切結書影本1 份、中華商業銀行光復
    分行93年6 月18日（九三）中銀光字第930125號函、93年89
    月14日（九三）中銀光字第8 號函、94年3 月16日（94）中
    銀光字第940060號函覆之系爭支票影本附卷可稽。
  (二)查被告代益莊公司向嘉莘公司領取如附表所示之前開工程票
    款時，並未告知告訴人公司或證人乙○○本人，且代告訴人
    公司向嘉莘公司領得前開系爭工程票款後，即分別持向高義
    應及陳照彥貼現、及存入其所設立益桂土木工程行之聯邦銀
    行帳戶內兌領等情，除經證人乙○○證述在卷外，亦為被告
    於本院審理時坦認不諱（見本院卷附94年5 月31日審判筆錄
    ），並有前述卷附中華商業銀行光復分行函覆之支票影本可
    稽。則依前述，被告於收取前開工程款前後均未告知告訴人
    公司或該公司之實際負責人乙○○，即持向第三人貼現及存
    入益桂土木工程行兌領，事後經告訴人公司發覺，被告乃又
    簽發前開面額分別為25萬元、25萬元、21萬1800元之本票各
    乙紙予告訴人公司，及於92年8 月6 日偵查時當庭再給付面
    額分別為89,000元及57 ,750 元之支票各乙紙予告訴人公司
    ，以償還所領取前開工程票款等情觀之，益徵被告確有欲將
    所收取之前開工程款項侵占入己之意，洵可認定。
　(三)被告事後辯稱：伊將第一張面額447,200 元支票拿去貼現，
　  有告訴乙○○，係用來支付伊與乙○○合作之九二一工程之
    薪資；第二張及第三張支票，伊後來都有將錢從聯邦銀行匯
    給吳月嬌云云。然查：被告所辯伊有告知乙○○要將447,20
    0 元票款拿去貼現以發放二人合作之九二一工程薪資一節，
    已為證人乙○○所堅詞否認，況且被告倘於收取該筆票款後
    確有先徵得告訴人公司或證人乙○○同意用以支付其與乙○
    ○合作之九二一工程之薪資，衡情，被告當無在事後又簽發
    前開3 紙本票予告訴人公司收執，且於前開本票未獲兌現後
    ，又在偵查庭當庭交付面額分別為89,000元及57,750元之支
    票予乙○○，以供清償之用，抑且於偵查中復自行坦認伊有
    挪用所領取系爭票款及願意還錢予告訴人公司之理，是被告
    此部所辯顯與常情不合，難認屬實。又被告於本院行準備程
    序時一度辯稱：期末工程款81,375元之支票款，就是31,000
    元保固金及1 紙面額50,375元之支票，都已經乙○○領走云
    云（見本院卷附93年12月17日準備程序筆錄），並庭呈嘉莘
    公司存入保證金簽收單及票號AB0000000 號、面額50,375元
    之支票影本乙紙為證。惟查，證人乙○○於本院審理時已證
    述被告所指31,000元保固金及50,375元支票款與被告收取之
    工程尾款81,375元無關等語明確（見本院卷附93 年12 月17
    日準備程序筆錄、94年3 月1 日審判筆錄），被告嗣後於本
    院審理時即又改坦認前開面額81,375元之支票，確係由伊經
    營之益桂土木工程行兌領等情不諱（見本院卷附94 年5月31
    日審判筆錄），由此更見被告前開所辯有諸多不實，均顯係
    臨訟編造以圖卸責之詞，其所辯委難採信。另被告所辯伊將
    面額54,924元及81,375元之支票拿去貼現後，事後有將錢匯
    入益莊公司負責人吳月嬌華僑銀行帳戶云云，惟此亦經證人
    乙○○於本院審理時到庭證述並無此事等語詳確，且經本院
    提示吳月嬌所設立華僑銀行桃園分行帳戶往來明細表（帳號
    0000 0000000000 ，見本院卷附華僑銀行桃園分行94年1 月
    19日僑銀桃字第010 號函覆之客戶往來明細表）供被告指認
    伊所指事後返還而匯入吳月嬌帳戶之票款時，被告即支吾其
    詞，且無法明確指出所辯已匯入之款項明細（見本院卷附94
    年5 月31日審判筆錄），其此部辯解，自難認屬實。且按侵
    占罪係即成犯，凡對自己持有之他人所有物，有變易持有為
    所有之意思時，即應構成犯罪，縱事後將侵占之物設法歸還
    ，亦無解於罪名之成立（最高法院30年上字第2902號、43年
    台上字第675 號判例意旨參照）。是縱被告事後有匯款至告
    訴人公司負責人吳月嬌帳戶以返還所侵占款項，亦不影響已
    成立之侵占罪。
  (四)綜述，本件事證明確，被告犯行已堪認定，應依法論科。
二、核被告甲○○所為，係犯刑法第335 條第1 項侵占罪。被告
    先後數次犯行，時間緊密，犯罪構成要件均相同，顯係基於
    概括之犯意反覆為之，應依連續犯之規定，論以一罪，並依
    法加重其刑。審酌被告犯罪之動機在謀取一己私利，犯罪所
    得高達58萬餘元，迄今僅返還告訴人公司146,750 元（被告
    於偵查庭給付予告訴人公司之面額89,000元、57,750元支票
    ，均已兌現，已據證人乙○○證述明確），迄今尚有約44萬
    餘元之金額未還清，致告訴人公司損害未獲填補，且犯後一
    再飾詞卸責，未見悔意之犯後態度等一切情狀，量處如主文
    所示之刑。
據上論斷，應依刑事訴訟法第299 條第1 項前段，刑法第56條、
第335 條第1 項，罰金罰鍰提高標準條例第1 條前段，判決如主
文。
本案經檢察官徐則賢到庭執行職務。
中　　華　　民　　國　　94　　年　　6 　　月　　21　　日
                  台灣桃園地方法院刑事第七庭
                      審判長法  官  孫惠琳
                            法  官  賴淑美
                            法  官  林惠霞
以上正本證明與原本無異。
                            書記官  陳育君
中　　華　　民　　國　　94　　年　　6 　　月　　21　　日
附表：
┌──┬────┬─────┬────────┬─────┐
│編號│發票日  │  票  號　│  發  票  人　　│發票金額  │
│    │        │          │                │（新台幣）│
├──┼────┼─────┼────────┼─────┤
│1.  │89.5.2  │NO.0000000│嘉莘公司　　　　│447,200元 │
├──┴────┴─────┴────────┴─────┤
│被告甲○○取得上開支票後，即於89年5 月3 日持向高義應貼  │
│現，該紙支票即存入高義應之中華商業銀行帳戶內（帳號：00  │
│000000000000）兌領。                                    │
├──┬────┬─────┬────────┬─────┤
│2.  │90.3.20 │NO.0000000│同上            │54,924元  │
├──┴────┴─────┴────────┴─────┤
│(一)第二期款183,234元，經嘉莘公司以施工不良折讓扣款128,310│
│元，故實際給付54,924元。　　                            │
│(二)被告甲○○取得上開支票後，於90年3月21日即持向不知情之 │
│友人陳照彥貼現，並經陳照彥於當日存入其第一商業銀行北桃分│
│行帳戶（帳號00000000000）兌領。                         │
├──┬────┬─────┬────────┬─────┤
│3.  │90.3.20 │NO.0000000│同上            │81,375元  │
├──┴────┴─────┴────────┴─────┤
│被告甲○○取得上開支票後，即於當日（90年3月20日）存入其 │
│設立之益桂土木工程行之聯邦銀行帳戶內兌領。              │
└────────────────────────────┘
附錄本案論罪科刑法條全文
刑法第335條第1項：
  意圖為自己或第三人不法之所有，而侵占自己持有他人之物者
，處五年以下有期徒刑、拘役或科或併科一千元以下罰金。
